臺灣新竹地方法院民事判決　九十三年度竹簡字第三八九號
　　原　　　告　乙○○
　　被　　　告　甲○○
右當事人間損害賠償事件，本院於民國九十三年六月三日辯論終結，判決如左：
    主      文
被告應給付原告新台幣萬伍仟陸佰拾玖元，及自民國九十三年三月二十四日起至
清償日止，按年息百分之五計算之利息。
原告其餘之訴駁回。
訴訟費用由被告負擔百分之四十，餘由原告負擔。
本判決第一項得假執行。
原告其餘假執行之聲請駁回。
    事實及理由
一、原告之聲明：被告應給付原告新台幣（下同）十二萬二千一百元，及自起訴狀繕
    本送達翌日即民國（下同）九十三年三月二十四日起至清償日止，按年息百分之
    五計算之利息；另以供擔保為條件之假執行宣告。
二、事實摘要：
（一）原告主張其於九十三年三月五日上午七時十分許，駕駛其所有車號五Ｇ－五一
      二五號自用小客車，沿新竹市○○路由東向西即往慈雲路方向行駛，至新竹市
      ○○路靠近關東路二五一號旁，被告駕駛之車號ＲＡ－０四五號自大貨車在前
      方要進行路邊停車，卻在倒車時未注意而撞擊原告之前開車輛，以致原告車輛
      車頭受損，經報請新竹市警察局第二分局處理在案。而原告車輛因前開交通事
      故而車頭受損，經車廠估價需十二萬二千一百元（零件：六萬二千七百元；工
      資：五萬九千四百元）始能修復，故原告爰依侵權行為之法律關係請求被告賠
      償上開損害等情。
（二）被告則以本件交通事故發生當時其雖係欲路邊停車，惟在原告駕車行經該處時
      ，其係在靜止之狀態，且被告倒車時有打閃光燈警告標誌，係原告車輛從後方
      撞過來而鑽到被告駕駛之大貨車護欄下方，始造成如此嚴重之車損，是被告之
      過失責任應較原告為輕，另被告車輛亦非停在快車道上等情置辯。
三、本院之判斷：
（一）原告主張其駕車行經前開路段前，因被告駕駛之前開自用大貨車欲路邊停車而
      進行倒車，兩車因而發生碰撞之事實，已據其提出與其所述相符之道路交通事
      故當事人登記聯單、汽車新領牌照登記書、行車執照、估價單各一份、車損照
      片十八張等為證，復有新竹市警察局第二分局九十三年三月二十九日竹市警二
      分交字第０九三００一六０九六號函所附之道路交通事故現場圖、道路交通事
      故調查報告表、談話紀錄表、現場照片等在卷可按，復為被告所不爭執，自堪
      信原告此部分之主張為真實。
（二）被告雖辯稱在原告駕車行經該處時，其自用大貨車係在靜止狀態，係原告車輛
      從後方撞過來而鑽到其大貨車護欄下方云云；惟查在發生肇事時，被告所駕駛
      之自用大貨車係處於斜停狀態，且車尾部分較靠近路邊，車頭則斜向快車道方
      向，有道路交通事故現場圖及現場照片等在卷可按，顯見被告所駕駛之大貨車
      已在進行倒車自明。次查發生本件肇事時，係上午上班之時段，肇事路段又屬
      於市區道路，衡情來往之車輛較多，車速不致過快，茍被告駕駛之自用大貨車
      係屬於靜止狀態，衡情原告駕車應不會直接自後方撞擊被告自用大貨車，足見
      被告此部分所辯尚不足採。被告又辯稱其倒車時有打閃光燈警告標誌云云，惟
      按大型汽車倒車時須派人在車後指引，如無人在車後指引時，應先測明車後有
      足夠之地位，並促使行人及車輛避讓；又橋樑、隧道、圓環、障礙物對面、鐵
      路平交道、人行道、行人穿越道、快車道等處，不得臨時停車，道路交通安全
      規則第一百一十條第三款、第一百一十一條第一項第一款分別定有明文；查前
      開肇事地點係位於快車道上，有前開現場圖及調查報告表在卷可考，則被告前
      開所辯其車輛於發生肇事前係處於停止狀態，縱屬真實，因係停於快車道上，
      已違反前開道路交通安全規則規定，而有過失；又被告既領有大貨車之駕駛執
      照，即應遵守大型汽車倒車時應派員在車後指引之規定，惟卻僅一人駕車，並
      無他人隨車，俾使進行倒車時有人於車後指引，而進行倒車時，又未測明車後
      是否有足夠地位，並促使行人及車輛避讓，且依其情節並無不能注意之情事，
      竟未加以遵守，是被告縱倒車有打閃光標誌，其就本件交通事故之發生，仍應
      認係有過失自明；又本件經送請台灣省竹苗區車輛行車事故鑑定委員會鑑定結
      果，亦認被告駕駛自用大貨車在快車道上臨時停車，且大型車倒車時未派員在
      車後指引，與原告駕駛自用小客車未注意車前狀況追撞前車同為肇事原因等情
      ，並有該委員會九十三年五月十七日竹鑑字第九三０五四八號函附之鑑定意見
      書在卷可按，益證被告就本件肇事確有過失自明。次查被告前開過失行為致生
      本件事故，從而與原告因本件肇事所受損害亦有相當因果關係。至被告所稱原
      告就本件肇事亦有過失等情（此部分詳後述），亦不影響被告應負之過失侵權
      行為責任，是被告就本件肇事自應負過失侵權行為之損害賠償責任。
（三）次按因故意或過失不法侵害他人之權利者，應負損害賠償責任；又不法毀損他
      人之物者，應向被害人賠償其物因毀損所減少之價額，民法第一百八十四條第
      一項前段、第一百九十六條分別定有明文。又按物被毀損時，被害人除得依民
      法第一百九十六條請求賠償外，並不排除民法第二百十三條至第二百十五條之
      適用，依民法第一百九十六條請求賠償物被毀損所減少之價額，得以修復費用
      為估定之標準，但以必要者為限（例如︰修理材料以新品換舊品，應予折舊）
      ，亦有最高法院七十七年度第九次民事庭會議之決議、同院六十年度臺上字第
      一五０五號判決及七十三年度臺上字第一五七四號等判決可資參照。查本件事
      故之發生確係被告之過失所致，已如前述。則原告本於侵權行為之法律關係，
      請求被告賠償其所有之前開自用小客車因毀損所受之損害，即屬正當；是本件
      次應審究者為原告所請求之損害金額是否允當。原告自小客車因本件肇事所受
      損害，估計所需之修復費用為十二萬二千一百元（零件：六萬二千七百元；工
      資：五萬九千四百元）等情，亦據原告提出被告所不爭之估價單一份為證，經
      核均係有關前開車損所需修復之項目，且其修復之金額亦尚屬合理，自堪信為
      真實。惟基於前述，原告修復費用中屬於零件更換部分係以新品換已使用舊品
      ，則上開回復費用中更新零件部分即應扣除折舊，復查原告所有之自用小客車
      係於八十九年（西元二０００年）七月二十八日發照，有行車執照附卷可參，
      直至本件車禍損害發生時（即九十三年三月五日），已使用三年八月（未滿一
      月以一月計），依行政院八十六年十二月三十日台（八六）財字第五二０五三
      號函公布之固定資產耐用年數表及固定資產折舊率表，採定率遞減法計算其折
      舊，即自用小客車耐用年數五年，每年折舊率千分之三六九，則原告汽車更新
      零件折舊後金額應為一萬一千八百七十八元（計算方式詳附表），加計原告已
      支出修復該車之工資五萬九千四百元，合計原告修復該車之必要費用為七萬一
      千二百七十八元。
（四）惟按損害之發生或擴大，被害人與有過失者，法院得減輕賠償金額或免除之，
      民法第二百十七條第一項定有明文，次按汽車在同一車道行駛時，除擬超越前
      車外，後車與前車之間應保持隨時可以煞停之距離；前車如須減速暫停，駕駛
      人應預先顯示燈光或手勢告知後車，後車駕駛人應隨時注意前車之行動；汽車
      行駛時，駕駛人應注意車前狀況及兩車併行之間隔，並隨時採取必要之安全措
      施，道路交通安全規則第九十四條定有明文；經查本件車禍之發生，固因被告
      違反上開注意規定而有過失所致，已如前述，惟本件原告駕車行駛至肇事地點
      前，因未注意車前狀況追撞前方被告駕駛而倒車之大貨車，亦為本件肇事之原
      因，且經台灣省竹苗區車輛行車事故鑑定委員會竹鑑字第九三０五四八號鑑定
      意見書之鑑定屬實，原告就此部分亦不爭執，是原告就本件肇事亦有過失自明
      。本院審酌上情，認為原告駕車未注意車前狀況，與被告駕自用大貨車進行倒
      車卻未派員在車後指引，亦未測明車後是否有足夠地位，並促使行人及車輛避
      讓，均係發生本件肇事之原因，而兩者就發生本件事故原因力之強弱，認本件
      應減輕被告賠償責任二分之一。準此，依過失相抵原則，原告所得請求被告賠
      償前開損害之金額，即為三萬五千六百三十九元（71278x｛1-1/2｝=35639，
      元以下四捨五入，下同）。
（五）綜上所述，原告依據侵權行為法律關係，請求被告給付在三萬五千六百三十九
      元及該部分金額自起訴狀繕本送達翌日即九十三年三月二十四日起至清償日止
      ，按年利率百分之五計算之利息部分，為有理由，應予准許；至逾上開金額部
      分之請求，則屬無據，應予駁回。
四、假執行之宣告：
    本件原告有理由部分，係就民事訴訟法第四百二十七條第一項訴訟適用簡易程序
    所為被告敗訴之判決，爰依職權宣告假執行；原告固聲請供擔保請准予宣告假執
    行等情，惟此僅係促使本院為前開宣告假執行職權之發動，併此敘明。至原告無
    理由部分，因其訴既經駁回，其假執行之聲請亦失所依附，應併予駁回。
五、結論：本件原告之訴為一部有理由，一部無理由，依民事訴訟法第四百三十六條
    第二項、第七十九條、第三百八十九條第一項第三款，判決如主文。
中　　　華　　　民　　　國　　九十三　　年　　　六　　　月　　二十四　　日
                                  臺灣新竹地方法院新竹簡易庭
~B法　　　官　李承訓
右為正本係照原本作成。
如對本判決上訴，須於判決送達後廿日內向本院提出上訴狀。
~B法院書記官　吳玉蘭
中　　　華　　　民　　　國　　九十三　　年　　　六　　　月　　二十四　　日
~F0
~T40
附表：
┌──────┬─────────────────────────┬─────┐
│年      度  │更新零件費用折舊之計算  （元以下四捨五入）        │備註      │
├──────┼─────────────────────────┼─────┤
│第一年折舊  │62700x0.369＝23136                                │          │
├──────┼─────────────────────────┼─────┤
│第二年折舊  │(00000-00000)x0.369＝14599                        │          │
├──────┼─────────────────────────┼─────┤
│第三年折舊  │(00000-00000-14599)x0.369＝9212                   │          │
├──────┼─────────────────────────┼─────┤
│第四年折舊  │(00000-00000-00000-0000)x0.369×8/12＝3875        │共八個月  │
├──────┼─────────────────────────┼─────┤
│折舊後金額  │00000-00000-00000-0000-3875＝11878                │          │
└──────┴─────────────────────────┴─────┘
